【裁判字號】    98,訴,3792
【裁判日期】    981229
【裁判案由】    毒品危害防制條例
【裁判全文】
臺灣臺中地方法院刑事判決              98年度訴字第3792號
公  訴  人  臺灣臺中地方法院檢察署檢察官
被      告  乙○○
上列被告因毒品危害防制條例案件經檢察官提起公訴（98年度毒
偵字第3790號），嗣因被告就被訴事實為有罪之陳述，經本院告
知簡式審判程序之意旨，並聽取公訴人、被告之意見後，本院合
議庭裁定由受命法官獨任依簡式審判程序審理，判決如下：
    主    文
乙○○施用第一級毒品，累犯，處有期徒刑拾月。
    犯罪事實
一、乙○○前因施用毒品案件，經送觀察、勒戒後，認無繼續施
    用毒品之傾向，於民國90年5月17日釋放，並經臺灣臺中地
    方法院檢察署檢察官以90年度毒偵緝字第141號為不起訴處
    分確定。復於釋放後5年內之93年間，因施用毒品案件，經
    本院判處有期徒刑8月確定。又分別因竊盜、毒品案件，經
    本院判處有期徒刑8月、3月、11月，定應執行刑有期徒刑1
    年8月確定，甫於98年4月12日保護管束期滿，未經撤銷，其
    未執行之刑，以已執行論。詎其仍不知戒絕，復基於施用第
    一級毒品海洛因之犯意，於98年8月7日0時許，在臺中縣梧
    棲鎮○○街36巷1號家中，將海洛因摻水以注射針筒注入手
    臂靜脈之方式，施用第一級毒品海洛因1次。嗣於98年8月9
    日凌晨1時50分許，在臺中縣梧棲鎮○○○街151巷11號前，
    因另涉竊盜案件為警查獲時，於員警不知其施用毒品前向員
    警自首坦承施用毒品，經其同意採集尿液送往詮昕科技股份
    有限公司檢驗，結果呈可待因、嗎啡陽性反應，而悉上情。
二、臺中縣警察局清水分局報告臺灣臺中地方法院檢察署檢察官
    偵查起訴。
    理    由
一、本件係經被告於準備程序期日為有罪之陳述，而經本院合議
    庭裁定由受命法官獨任以簡式審判程序加以審理，則依據刑
    事訴訟法第273條之2、同法第159條第2項之規定，不適用傳
    聞法則有關限制證據能力之相關規定；並得依同法第31 0條
    之2之準用同法第454條之規定製作略式判決書，依法僅需記
    載犯罪事實、證據名稱及應適用之法條，並得以簡略方式為
    之，如認定之犯罪事實、證據及應適用之法條，與檢察官聲
    請簡易判決處刑書或起訴書之記載相同者，得引用之，合先
    敘明。
二、訊據被告乙○○對於上揭施用第一級毒品海洛因之事實坦承
    不諱，且被告為警查獲後所採集之尿液，經檢驗結果，確呈
    海洛因經水解後之嗎啡陽性反應，此有臺中縣警察局清水分
    局委託鑑驗尿液代號與真實姓名對照表、詮昕科技股份有限
    公司濫用藥物尿液檢驗報告在卷可稽，是被告確實有施用第
    一級毒品海洛因之犯行，應可認定。
三、再被告乙○○前因施用毒品案件，經送觀察、勒戒後，認無
    繼續施用毒品之傾向，於90年5月17日釋放，並經臺灣臺中
    地方法院檢察署檢察官以90年度毒偵緝字第141號為不起訴
    處分確定。復於釋放後5年內之93年間，因施用毒品案件，
    經本院判處有期徒刑8月確定。又分別因竊盜、毒品案件，
    經本院判處有期徒刑8月、3月、11月，定應執行刑有期徒刑
    1年8月確定，甫於98年4月12日保護管束期滿，未經撤銷，
    其未執行之刑，以已執行論，有刑案資料查註紀錄表及臺灣
    高等法院被告前案紀錄表在卷足憑。而被告本件施用第一級
    毒品之犯行固於90年間觀察、勒戒處分執行完畢釋放後5年
    後所為，惟按毒品危害防制條例於92年7月9日修正公布，自
    93  年1月9日施行，其中第20條、第23條將施用毒品之刑事
    處遇程序區分為「初犯」及「五年內再犯」與「五年後再犯
    」。其立法理由略謂：「初犯」經觀察、勒戒或強制戒治後
    ，應為不起訴處分；經觀察、勒戒或強制戒治執行完畢釋放
    後「五年內再犯」者，因其再犯率甚高，原實施之觀察、勒
    戒及強制戒治已無法收其實效，應依法追訴。至於經觀察、
    勒戒或強制戒治執行完畢釋放後「五年後再犯」者，因前所
    實施之觀察、勒戒或強制戒治已足以遮斷其毒癮，為期鼓勵
    自新並協助斷除毒癮，仍適用「初犯」規定，先經觀察、勒
    戒或強制戒治之程序。從而依修正後之規定，應僅限於「初
    犯」及「五年後再犯」此二種情形始應先經觀察、勒戒或強
    制戒治程序。倘被告於5年內已曾再犯並經依法追訴，顯見
    其再犯率甚高，觀察、勒戒或強制戒治已無法收其實效，則
    縱其第3次以上再度施用毒品之時間係在初犯經觀察、勒戒
    或強制戒治執行完畢釋放5年以後，仍不符合「五年後再犯
    」之規定，即應依該條例第10條規定處罰（最高法院95年5
    月9日95年第七次刑事庭會議決議、同院95年度臺非字第59
    號判決、95年度臺上字第1071號判決參照），而被告既於前
    揭觀察、勒戒處分執行完畢釋放後之93年間，再分別因施用
    毒品犯行經判刑確定，業如前述，則被告於前開觀察、勒戒
    處分執行完畢5年後，再犯本件施用第一級毒品犯行即仍應
    依法論科。
四、查海洛因屬毒品危害防制條例第2條第2項第1款規定之第一
    級毒品。是核被告乙○○所為施用海洛因之行為，係犯毒品
    危害防制條例第10條第1項之施用第一級毒品罪。其因施用
    第一級毒品海洛因而非法持有第一級毒品之低度行為，應為
    施用之高度行為所吸收，不另論罪。又被告有犯罪事實欄所
    列之有期徒刑執行完畢紀錄，此有臺灣高等法院被告前案紀
    錄表在卷可稽，其未執行之刑，以已執行論，被告於受徒刑
    之執行完畢後，5年以內故意再犯本件有期徒刑以上之罪，
    為累犯，應依刑法第47條第1項規定加重其刑。再本件係因
    被告另案涉嫌竊盜案件，經員警查獲後，在員警不知其另涉
    嫌施用毒品前，主動向警員表示自己另於上開時間有施用第
    一級毒品之行為，並接受裁判，態度尚屬良好，爰依刑法第
    62條前段自首之規定，減輕其刑。本院審酌被告前已有多次
    施用毒品之不良素行，竟不知自我惕勵，而一再施用毒品，
    及本次施用毒品之種類、時間、方式，暨犯罪後尚能坦白犯
    行等一切情狀，量處如主文所示之刑。
據上論斷，應依刑事訴訟法第299 條第1 項前段、第273 條之1
第1項前段，毒品危害防制條例第10條第1項，刑法第11條前段、
第47條第1項、第62條前段，判決如主文。
本案經檢察官甲○○到庭執行職務
中    華    民    國    98    年    12    月    29    日
                  刑事第八庭    法  官  劉國賓
以上正本證明與原本無異。
如不服本判決應於收受判決後10日內向本院提出上訴書狀，並應
敘述具體理由；其未敘述上訴理由者，應於上訴期間屆滿後20日
內向本院補提理由書（均須按他造當事人之人數附繕本）「切勿
逕送上級法院」。
                                書記官  張隆成
中    華    民    國    98    年    12    月    29    日
附錄論罪科刑法條
毒品危害防制條例第10條
施用第一級毒品者，處 6 月以上 5 年以下有期徒刑。
施用第二級毒品者，處 3 年以下有期徒刑。

司法院資訊處製作；財團法人民間司法改革基金會備份。
